臺灣橋頭地方法院民事判決
111年度橋小字第537號
原      告  趙錦綉  
被      告  孟三騏  

上列當事人間損害賠償事件，本於民國111年7月7日言詞辯論終
結院判決如下：
    主  文
原告之訴駁回。
訴訟費用由原告負擔。
    事實及理由
一、原告主張：被告為址設高雄市○○區○○街00號亞洲渡假村社區
    （下稱系爭社區）之住戶，原告於民國109 年間擔任上開社
    區管理委員會（下稱系爭社區管委會）主任委員，被告對原
    告長期擔任主任委員一職心生不滿，竟於民國109 年5 月12
    日至同年月20日間，在多數住戶共同參與之LINE群組「亞洲
    ㊣公寓大廈管理」（下稱系爭LINE群組）內，以名稱「甲○○
    中華電信」之帳號發布留言：「誰阻擋就打誰！當場打趴下
    去！張簡總幹事幾歲了？經得起打嗎？別踹牠兩腳就給我死
    在當場，出人命要賠的錢可不少…我看要事先安排沒財沒產
    的少年仔來動手」、「我想，五月17日當天是否考慮當場開
    打，直接把這七名非法委員毒打一頓」、「我不喝酒，打人
    要保持頭腦清醒理智，武力是經過縝密計算的」、「對付不
    公不義，有時候直接武力處理可能是最好的解決方案」、「
    甲○○，Google一下公然開打是有政府背書的」、「我是政府
    認證的黑社會，跟謝旻完全兩回事」、「牠們敢耍弄謝旻，
    但要是對我失信那很抱歉，牠們的家屬會連祭拜的機會都沒
    有，包括警方也不可能找到屍體，我處事的原則就是這樣」
    、「請用大便抹在趙皇身上」、「這樣下去，除非一顆子彈
    送她好走，亞洲度假管委會無論怎麼選，永遠都是趙某掌控
    住了」、「關鍵在怎麼解決乙○○，其他都是她的棋子而已」
    、「乙○○聰明，有1 高人指點，如果叫的是黑道，我馬上動
    手讓她難看，會議失敗，但她找來這麼多警察，不但所長親
    自出馬全程在場，還有更高階的制服和便衣警多人」、「最
    後可能要找幾個藥骨ㄟ，吸毒吸得六親不認的，進行暗殺……
    」、「這樣看起來，不把趙終痛連人帶屍沈入海底，這罪惡
    無法終止了」等文字恐嚇、辱罵原告，足以貶損原告在社會
    上之評價，致生危害於原告之安全，侵害原告之名譽及人格
    權，爰依侵權行為之法律關係，請求被告賠償原告精神慰撫
    金新臺幣（下同）9萬元等語。並聲明：被告應給付原告9萬
    元，及自起訴狀繕本送達被告翌日起至清償日止，按年息5％
    計算之利息。
二、被告則以：對於原告主張被告在系爭LINE群組上留言及留言
　  內容等均不爭執，惟被告之留言不是出於辱罵或恐嚇原告的
　  意思，只是針對群組成員批判原告之內容進行評論，不是針
　  對原告等語，資為抗辯。並聲明：原告之訴駁回。
三、本院得心證之理由 
  ㈠原告主張被告在系爭LINE群組為前揭留言，前以被告上開行
    為涉及恐嚇罪嫌為由，對被告提起妨害自由罪之刑事告訴（
    下稱系爭刑案），經臺灣橋頭地方檢察署（下稱橋頭地檢署
    ）偵查後以109 年度偵字第11550號提起公訴，經本院刑事
    庭審理後，以110年度易字第57號刑事判決被告無罪，檢察
    官提起上訴，經臺灣高等法院高雄分院以110年度上易字第2
    5號刑事判決上訴駁回等情，有上開刑事判決在卷可稽（本
    院卷第41至55頁），且經本院依職權調閱上開刑事案卷核閱
    無誤，此部分事實，自堪認定。
　㈡至原告主張被告於系爭LINE群組之留言公然侮辱、恐嚇原告
    ，侵害原告之名譽權、人格權等節，則為被告所否認，並以
    前詞置辯。是本件兩造主張爭執之事項為：被告所為之言論
    是否侵害原告之名譽權及人格權？原告依侵權行為之法律關
    係請求被告賠償非財產上之損害，是否有理由？茲分述如下
    ：
  ⒈侵權行為法上所稱侵害他人之「名譽」，係指對他人就其品
    行、德行、名聲、信用等的社會評價，名譽有無受損害，應
    以社會上對個人評價是否貶損作為判斷之依據。民法上名譽
    權之侵害，其行為不以廣佈於社會為必要，僅使第三人知悉
    其事，亦足當之（最高法院90年度台上字第646號裁判要旨
    參照）；又言論自由為人民之基本權利，有個人實現自我、
    促進民主政治、實現多元意見等多重功能。維護言論自由，
    即為促進民主多元社會之正常發展，與個人名譽或其他人格
    權之可能損失，兩相權衡，顯然有較高之價值，國家應給予
    較大限度之保障。參酌刑法第310條第3項「真實不罰」及第
    311條「合理評論」之規定，與司法院大法官釋字第509號解
    釋所創設合理查證義務之憲法基準，應認行為人陳述事實之
    言論，如依其所提證據資料，足認為有相當理由確信所陳為
    真實者；或係以善意發表言論，而有因自衛、自辯或保護合
    法利益之情形，均阻卻其不法性。經查，依原告提出之橋頭
    地檢署檢察官109年度偵字第11550號起訴書犯罪事實欄記載
    略以：被告為系爭社區之住戶，原告於109 年間擔任系爭社
    區管委會主任委員，被告對原告長期擔任主任委員一職心生
    不滿，於109 年5 月12日至同年月20日間，在多數住戶共同
    參與之系爭LINE群組，以名稱「甲○○中華電信」之帳號發布
    上開留言等節，且觀之系爭LINE群組成員之對話內容乃批評
    原告擔任管委會主任委員及其他委員之作為、反對原告及其
    他委員擔任該等職務等情，此觀系爭刑事案件卷宗中所附之
    系爭LINE群組對話紀錄截圖1份自明，足見被告與系爭群組
    其他成員確實係因不滿原告及其他管委會委員行事、作風等
    情，積怨已久，則被告針對系爭LINE群組內其他成員控訴原
    告擔任系爭社區管委會主委時，與其他委員所為妨害社區之
    行為，依被告個人價值判斷提出主觀且與上述事實有關連之
    負面情緒性意見或評論，其用詞遣字或未經深思熟慮，誠屬
    抒發其親身感受而為之陳述，核為個人意見表達之範疇，縱
    使尖酸刻薄，批評內容足令原告感到不快，惟自被告所為上
    開言論之前後脈絡關係為綜合判斷，其主觀上應係對原告之
    言論予以回應，而就被告所述之前後言語內容，係被告本於
    系爭社區住戶一員對於原告擔任管委會主委期間管理社區所
    生糾紛之基礎事實所為之意見表達，復佐以自身主觀看法及
    形容詞句，以加強接收者辨識該言論之評論功能，而非單純
    以抽象空泛之侮辱性言詞毀損原告之名譽，是該言詞雖摻雜
    部分非正面或不雅之評語，惟仍與一般抽象謾罵之穢語有別
    ，客觀上尚難認係屬對他人之侮辱話語，且被告主觀上係回
    應原告擔任主委之行事並予評價，要難認其目的係在貶抑原
    告之人格或社會地位而有侮辱原告之故意，是原告主張被告
    應就此部分言論負侵權行為損害賠償責任云云，洵屬無據。
  ⒉又侵權行為所發生之損害賠償請求權，應具備加害行為、侵
    害權利、行為不法、致生損害、相當因果關係、行為人具責
    任能力及行為人有故意或過失等成立要件，若任一要件有所
    欠缺，即無侵權行為責任之可言，且原告應就上開要件負舉
    證責任。而所謂恐嚇，係指以將來之惡害通知被害人，使其
    生畏怖心之謂，則行為人是否有恐嚇之真意，尚須綜合斟酌
    雙方接觸當時情境及談話整體內容，而不應單純擷取部分對
    話內容即斷章取義觀之。據此，原告自應就被告確有不法恐
    嚇行為致其感到畏懼而受有痛苦，損害其人格權乙情，負舉
    證之責。原告主張被告留言不法恐嚇致其感到畏懼而受有痛
    苦，損害其人格權云云，惟查，原告所提出之該群組成員名
    單，該群組成員並不包括原告；當時系爭社區管理委員；當
    時系爭社區管委會總幹事等人。故原告及當時系爭社區管理
    委員、總幹事等人，應無法經由其為該群組成員，而得知被
    告於系爭LINE群組發表上開言論。又觀之上開言論內容，被
    告並未明示表示請系爭LINE群組成員將該言論內容，告知或
    轉傳予原告及當時系爭社區管理委員、總幹事等人知悉。已
    難認被告以「直接」及「確定間接」之方式，將加害之通知
    傳達予上開人員知悉。再者，被告僅係在系爭LINE群組內，
    發表上開言論，至於該言論內容之後是否會轉傳予原告知悉
    ，則取決於偶然、不確定之他人行為，非被告所能掌控，尚
    難認係在被告預見之範圍內。因此，被告所為僅屬單純之在
    外揚言加害，依前開說明，與恐嚇危害安全罪之要件自屬有
    違等節，業據系爭刑案二審判決認定在案，在主觀上已難認
    被告有何恐嚇危害安全之故意，且衡諸其內容均屬空泛、嗆
    聲之字眼，並無其他任何具體明確之加害原告生命、身體、
    自由、名譽、財產之內容，亦與民法侵權行為之構成要件有
    間，原告此部分之主張，亦屬無據。
  ⒊本件既經本院認定被告之上開言論內容與侵權行為構成要件
    有間，而不成立侵權行為，被告即不必對原告負侵權行為損
    害賠償責任，因此本件其餘爭點已無審酌之必要，附此敘明
    。
四、綜上所述，原告依侵權行為法律關係，請求被告應賠償原告
    9萬元，及自起訴狀繕本送達被告翌日起至清償日止，按年
    息5％ 計算之利息，為無理由，應予駁回。
五、本件事證已臻明確，兩造其餘之攻擊或防禦方法及所用之證
    據，經本院斟酌後，認為均不足以影響本判決之結果，爰不
    逐一論列，附此敘明。
六、訴訟費用負擔之依據：民事訴訟法第78條。
中　　華　　民　　國　　111 　年　　7 　　月　　22　　日
    　　　　　　　橋頭簡易庭　法　　　官  郭育秀
以上正本係照原本作成。
民事訴訟法第436條之24第2項：對於本判決之上訴，非以違背法
令為理由，不得為之。
如對本判決上訴，須於判決送達後20日內向本院提出上訴狀，並
須表明原判決所違背之法令及其具體內容與依訴訟資料可認為原
判決有違背法令之具體事實之上訴理由（須按他造當事人之人數
附繕本）。　　　　　　　　　
中　　華　　民　　國　　111 　年　　7 　　月　　25　　日
      　　　　　　　　　　　　書　記　官  塗蕙如